【裁判字號】    91,交聲更,38
【裁判日期】    920226
【裁判案由】    違反道路交通管理處罰條例聲明異議
【裁判全文】
臺灣臺北地方法院交通事件裁定                    九十一年度交聲更字第三八號
    受 處分 人  甲○○  男  .
右列受處分人因違反道路交通管理處罰條例案件，對於臺北市交通事件裁決所中華民
國九十年九月八日所為之處分（原處分案號：北市裁三字第駕裁二二－ＡＢＷ五一四
四六一號），聲明異議，本院裁定如左：
    主  文
原處分撤銷。
甲○○汽車駕駛人，駕駛汽車行至有號誌之交叉路口，遇有前行或轉彎之車道交通擁
塞而逕行駛入交叉路口內，致號誌轉換後仍未能通過，妨礙其他車輛通行，處罰鍰新
台幣陸百元。
    理  由
一、按汽車行至有號誌之交岔路口，遇有前行或轉彎之車道交通擁塞時，應在路口停
    止線前暫停，不得逕行駛入交岔路口內，致號誌轉換後，仍未能通過妨礙他車輛
    通行，道路交通安全規則第一百零二條第一項第十二款定有明文；又汽車駕駛人
    ，駕駛汽車行至有號誌之交岔路口，遇有前行或轉彎之車道交通擁塞而逕行駛入
    交岔路口內，致號誌轉換後仍未能通過，妨礙其他車輛通行者，處新臺幣（以下
    同）六百元以上一千二百元以下罰鍰，道路交通管理處罰條例第五十八條第三款
    亦有明文。
二、本件受處分人即異議人甲○○於九十年五月三十一日下午一時五十七分，駕駛車
    號ＣＩ－二九六三號自用小客車，沿臺北市○○路由南往北行駛至有號誌之承德
    路與劍潭路交岔路口欲迴轉，遇有前行之車道交通擁塞，竟仍逕行越過停止線駛
    入交岔路口內，致號誌轉換為紅燈後，仍未能通過，而妨礙其他車輛通行，為舉
    發機關臺北市政府警察局士林分局交通分隊員警陳智豪攔停，當場製單舉發受處
    分人「駛入擁塞路口造成路口擁塞」，受處分人拒絕簽收舉發通知單。嗣受處分
    人未於舉發通知單上所載之應到案日期前向原處分機關台北市交通事件裁決所提
    出申訴，原處分機關乃依道路交通管理處罰條例第五十八條（贅載「第一項」）
    第三款及違反道路交通管理事件統一裁罰標準表（業於九十一年九月十一日修正
    公布名稱為違反道路交通管理事件統一裁罰基準表，以下簡稱基準表）之規定，
    於九十年九月八日裁處受處分人最高額罰鍰一千二百元。
三、訊據受處分人固不否認有駕駛其所有前開車號自用小客車行至上揭有號誌之交岔
    路口，並駛入交岔路口內，於號誌轉換順勢轉向之事實，惟否認有何違反前揭道
    路交通管理處罰條例第五十八條第三款規定之行為，辯稱：當時車道並無交通擁
    塞，是因為閃黃燈時北向南的車子沒有停止，我才沒有機會迴轉云云。惟查，聲
    請人右揭違規事實，業據證人即本件舉發員警陳智豪於本院九十一年一月十六日
    到庭結證「那時他的車子在迴轉時已經超越停止線及行人穿越道，車子已經超過
    安全島過半，還沒迴轉是綠燈，因為北往南車流量過大，造成他迴轉已經變燈，
    那時機車、公車已經開始行駛過來」、「因為他綠燈時超越停止線，因為車流量
    很大，而是受處分人左轉造成劍潭路東西向的車流擁擠，阻擋行人行走，我們才
    開單」等語綦詳，參諸聲請人亦不否認其當時確未能順利迴轉等情，本件聲請人
    係明知前方車道擁塞，而仍逕行駛入交叉路口，且確有燈號轉換後仍未能通過，
    致妨礙其他車輛通行之事實，自堪認定，聲請人空言當時並無交通擁塞情形云云
    ，核屬卸責之詞，不足採信。事證明確，受處分人之違規行為堪以認定。
四、本件原處分機關依據道路交通管理處罰條例第五十八條第三款及基準表之規定裁
    處受處分人罰鍰一千二百元，原非無據。惟邇來違反道路交通管理事件，違規人
    當場拒絕簽收通知單，執勤員警未記明其事由，多僅註記「拒收」或「拒簽收」
    ，而未告知應到案日期、處所、違規事實及違反法條，致違規人不知應到案日期
    、處所、繳納期限等情形，在實務上雖依違反道路交通管理事件統一裁罰標準及
    處理細則（業於九十一年九月十一日修正公布名稱為違反道路交通管理事件統一
    裁罰基準及處理細則）第十一條第一項第一款規定，拒絕簽章者，並記明其事由
    ，視為已收受（舉發通知單），惟事實上其應到案處所及日期，如舉發當場並未
    告知違規人時，違規人確屬無從知悉處罰內容並依限期到案，內政部警政署乃於
    八十七年六月十一日以八七警署交字第四八九八五號函令臺灣省政府警政廳、臺
    北市、高雄市政府警察局、國道公路警察局、航空警察局、保安警察第二總隊、
    各國家公園警察隊、福建省金門、連江縣警察局等單位，應轉知各執勤員警，遇
    有受取締民眾拒絕於舉發通知單簽名之情形，應併告知應到案日期、處所、繳納
    期限等事項，並於舉發通知單「移送聯」記明已告知上開事項等情形，以保障違
    規人權益，並利裁罰人員參考。是交通勤務警察遇受取締違反交通管理處罰條例
    之民眾拒絕簽名及收受舉發通知單之情形，除將拒簽事由記明於舉發通知單之外
    ，自應將違規人之應到案日期、處所、違規事實及違反法條一併告知，並於舉發
    通知單上載明已告知該等事項之事實以資佐證，始得認為違規行為人已受合法告
    知舉發通知單之內容，而得以舉發通知單上所載之應到案日期，作為違規行為人
    是否逾越應到案日期而未自動繳納罰鍰或到案聽候裁決之標準。經查，本件舉發
    單位員警陳智豪於製單告發聲請人，聲請人拒絕於舉發通知單簽名之後，尚未告
    知聲請人其應到案之日期、處所等事項，聲請人即駕車離去等情，業據證人陳智
    豪到庭證述明確，核與卷附舉發通知單影本一紙上，並未記載員警陳智豪已將該
    等事由告知聲請人之情形相符，聲請人未受合法通知應到案日期、處所之事實，
    應堪認定。則揆諸前揭說明，本件自不得以舉發通知單上所載之應到案日期九十
    年六月十九日，作為判斷聲請人逾越應到案日期之標準，而僅得以基準表所定期
    限內繳納或到案聽候裁決之最低裁罰金額六百元，裁罰聲請人。原處分機關未查
    及此，依據基準表逾越應到案日期三十日以上逕行裁決之最高額一千二百元裁罰
    聲請人，尚非適法，是本件聲明異議雖無理由，仍應由本院裁定撤銷原處分，自
    為裁定如主文所示。
據上論斷，應依道路交通案件處理辦法第二十條前段，裁定如主文。
中      華      民      國    九十二    年      二      月    二十六    日
                                        臺灣臺北地方法院刑事第二庭
                                                法  官  楊  代  華
右正本證明與原本無異。
如不服本裁定應於送達後五日內向本院提出抗告狀。
                                                書記官  廖  純瑜
中      華      民      國    九十二    年      二      月    二十七    日


司法院資訊處製作；財團法人民間司法改革基金會備份。
